【裁判字號】    92,台上,2565
【裁判日期】    921127
【裁判案由】    侵權行為損害賠償
【裁判全文】
最高法院民事判決                              九十二年度台上字第二五六五號
    上  訴  人  甲○○
    訴訟代理人  張瓊文律師
    上  訴  人  丙○○
                       （現於台北監獄執行中）
    被 上訴 人  乙○○
                丁○○
右當事人間請求侵權行為損害賠償事件，上訴人對於中華民國九十一年一月八日台灣
高等法院判決（九十年度訴字第一二○號），提起上訴，本院判決如左：
    主  文
原判決關於(一)命上訴人連帶給付被上訴人乙○○減少勞動能力損失新台幣六萬八千零
十三元及扶養費新台幣四十萬二千六百八十元本息。(二)命上訴人連帶給付被上訴人丁
○○扶養費新台幣五十萬零三百五十五元本息，暨各該訴訟費用部分廢棄，發回台灣
高等法院。
其他上訴駁回。
上訴訴訟費用，關於駁回其他上訴部分，由上訴人甲○○負擔。
    理  由
本件原判決命上訴人依序連帶給付被上訴人乙○○、丁○○新台幣 (下同）一百十萬
九千四百十九元、一百萬零三百五十五元及其利息。雖僅上訴人甲○○對於其敗訴部
分提起上訴，惟其就損害賠償金額所提出非基於其個人關係之抗辯有理由部分，訴訟
標的對於共同訴訟人全體必須合一確定，依民事訴訟法第五十六條第一項第一款規定
，其就該部分上訴之效力，及於同造之丙○○，爰將之併列為上訴人，合先敘明。
次查原審以：被上訴人主張上訴人丙○○於民國八十九年七月五日下午五時許酒醉且
無照駕駛其弟即上訴人甲○○所有車牌為Ｔ二｜二五四一號自小客車 (下稱系爭小客
車），途經台北縣深坑鄉賴仲坑七之二號門前彎道，未減速慢行並跨越雙黃線，致撞
及行駛於來車道由被上訴人乙○○騎乘之機車，造成人車倒地，被上訴人乙○○因而
受有左股骨骨折、右橈骨骨折及胸腹鈍挫等傷害，而其後座搭載之陳郁欣（即被上訴
人之女）則頭部創傷併顱內出血，經送醫救治，延至同年月十一日死亡之事實，有診
斷證明書、相驗屍體證明書等件為證，且經調閱台灣台北地方法院檢察署八十九年度
偵字第一三五六七、一四四九四號丙○○被訴過失致死偵查案件全卷查明屬實，並為
上訴人所不爭，堪信為真實。依交通部公路局台北區監理所九○北監一字第九○三一
一一五號函記載，上訴人甲○○所有之系爭小客車係於八十九年五月二十九日申登繳
銷牌照，但未續辦報廢手續，上訴人甲○○就該車仍有處分之權利。上訴人甲○○雖
抗辯：其未將該車交丙○○使用，因汽車報廢，鑰匙放在車內等語，惟與一般常人將
鑰匙妥善收置之方式迥異，有違常理，且上訴人丙○○於上開刑事案件審理中已供稱
：系爭小客車是甲○○免費送給伊開的等語，衡之若非車主親自交付或告知鑰匙置於
何處，他人無從駕駛車輛，可見上訴人甲○○應知悉其兄丙○○駕駛系爭小客車。又
上訴人丙○○曾駕車肇事涉嫌觸犯過失致死罪遭通緝，其駕照已於八十五年九月十八
日被註銷，且通緝逃亡中，亦無可能前往監理機關申請換發駕照，上訴人甲○○應可
得知上訴人丙○○之駕照業遭註銷或未換發而未領有駕照，竟將其所有之系爭小客車
交上訴人丙○○駕駛，違反道路交通管理處罰條例第二十一條第一項第一款、第二十
八條關於保護他人法律之規定，自有過失，且與本件車禍之發生，有相當因果關係，
應與上訴人丙○○負共同侵權行為損害賠償責任。被上訴人請求之金額，是否正當，
分述如下：(一)、殯葬費用部分：被上訴人乙○○主張已為陳郁欣支出殯葬費用十一萬
零八百五十元，提出估價單二件為證，核其上所列項目均屬殯葬習俗所必需，應予准
許。(二)、醫藥費用部分：被上訴人乙○○主張其因本件車禍受傷，支出醫藥費用一萬
二千一百零六元，並為陳郁欣支出醫藥費用一萬二千三百七十元，已提出收據等件為
證，亦應准許。(三)、增加生活支出部分：被上訴人乙○○主張因車禍受有骨折傷害，
往返醫院，需以計程車代步，計支出車資二千二百元，且需柺杖助行，購買柺杖花費
一千二百元等語，查其提出證明支付車資之收據張數較其就診次數低，且其中五張所
載日期，與醫藥費收據上所載日期相同，至購買柺杖部分，亦據提出估價單乙件為證
，該等費用均屬必要，且係因本件車禍所增加生活上之支出，應予准許。(四)、喪失勞
動能力損失部分：被上訴人乙○○主張其受傷後，四個月無法工作，以受傷前月薪二
萬二千六百七十一元計算，共損失薪資九萬零六百八十四元等語，惟其提出之診斷證
明書上僅記載宜休養三個月等語，應認乙○○因本件傷害無法工作之期間為三個月，
故以月薪二萬二千六百七十一元計算其喪失勞動能力損失為六萬八千零十三元。(五)、
扶養費部分：被上訴人乙○○、丁○○為被害人陳郁欣之父、母，依序於五十三年一
月十四日、五十四年三月十一日生，二人目前均為勞工，至六十歲強迫退休時起無薪
資所得，自屬不能維持生活。渠等除陳郁欣︵八十五年三月二十九日生︶外，尚有一
女陳映汝︵八十三年四月七日生︶，且夫妻互負扶養義務，順序與直系血親卑親屬同
，則依八十九年度綜合所得稅扶養親屬寬減額每人每年七萬四千元，以內政部頒佈八
十七至八十八年台閩地區各級行政區域、都會區之平均餘命表計算出被上訴人之平均
餘命，再計算渠等自六十歲起可受扶養之期間，按霍夫曼式計算法及陳郁欣各年應負
扶養義務之比例計算，被上訴人乙○○、丁○○依序得請求賠償之扶養費為四十萬二
千六百八十元、五十萬零三百五十五元。(六)、精神慰藉金部分：被上訴人受喪女之痛
，精神均受極大痛苦，審酌兩造身分、地位、經濟能力等一切情事，認被上訴人乙○
○、丁○○此部分各請求五十萬元，尚屬相當。綜上所述，被上訴人乙○○、丁○○
依侵權行為法律關係依序請求上訴人連帶給付一百十萬九千四百十九元、一百萬零三
百五十五元，及均自起訴狀繕本送達翌日即九十年七月十一日起，至清償日止，按年
息百分之五計算之利息，洵屬正當，應予准許。逾此部分之請求，為無理由，應予駁
回。因而命上訴人連帶給付被上訴人乙○○一百十萬九千四百十九元本息、連帶給付
被上訴人丁○○一百萬零三百五十五元本息，並駁回被上訴人其餘之訴。
關於廢棄部分：
查被上訴人乙○○主張其受傷前每月薪資為二萬二千六百七十一元，雖提出存摺乙頁
為證︵見原審附民卷第五、十九頁︶，惟該頁存摺未記載戶名，且上訴人於原審抗辯
乙○○未能證明存摺係其本人所有，無法認其每月有該薪資收入等語︵見原審卷第九
○頁︶，原審未經被上訴人乙○○舉證證明該存摺係其所有，即以被上訴人乙○○每
月薪資為二萬二千六百七十一元計算其所受三個月喪失勞動能力之損害，而命上訴人
賠償，不無可議。次查民法第一千一百十七條規定：﹁受扶養權利者，以不能維持生
活而無謀生能力者為限。前項無謀生能力之限制，於直系血親尊親屬不適用之﹂。是
直系血親尊親屬，如能以自己財產維持生活者，自無受扶養之權利。原審未查明被上
訴人之財產狀況，徒以渠等至六十歲退休時起無薪資所得，即認渠等自該時起不能維
持生活，得請求上訴人賠償扶養費之損失，尚嫌速斷。上訴論旨，指摘原判決關於命
渠等連帶給付被上訴人乙○○減少勞動能力損失六萬八千零十三元、扶養費四十萬二
千六百八十元，及連帶給付被上訴人丁○○扶養費五十萬零三百五十五元本息部分為
不當，求予廢棄，為有理由。
關於駁回其他上訴部分：
原審命上訴人甲○○給付被上訴人乙○○殯葬費用十一萬零八百五十元、醫療費用二
萬四千四百七十六元、增加生活支出三千四百元，及給付被上訴人精神慰藉金各五十
萬元本息部分，認事用法均無不合。上訴人甲○○上訴論旨，指摘原判決此部分為不
當，求予廢棄，為無理由。
據上論結，本件上訴一部為有理由，一部為無理由，依民事訴訟法第四百七十七條第
一項、第四百七十八條第二項、第四百八十一條、第四百四十九條第一項、第七十八
條，判決如主文。
中      華      民      國    九十二    年     十一     月    二十七    日
                              最高法院民事第三庭
                                  審判長法官  林  奇  福
                                        法官  陳  國  禎
                                        法官  李  彥  文
                                        法官  陳  重  瑜
                                        法官  楊  鼎  章
      右正本證明與原本無異
                                              書  記  官
中      華      民      國    九十二    年     十二     月     十二     日
                                                                        ｖ


司法院資訊處製作；財團法人民間司法改革基金會備份。
